臺灣高等法院刑事判決
108年度上訴字第3334號
上  訴  人  
即  被  告  林曉涵  
指定辯護人  阮玉婷律師
(義辯)                
上列上訴人即被告因違反毒品危害防制條例等案件，不服臺灣新
北地方法院107年度訴字第503號，中華民國108年8月2日第一審
判決（起訴案號：臺灣新北地方檢察署106年度偵字第32576號）
，提起上訴，本院判決如下：
    主  文
原判決關於林曉涵部分撤銷。
林曉涵共同販賣第三級毒品未遂，處有期徒刑貳年，扣案如附表
所示之物均沒收。
    事  實
一、蘇俞靜（經臺灣新北地方法院107年度訴字第503號判決確定
    ）、林曉涵均明知4-甲基甲基卡西酮（4-MMC）、5-甲氧基-
    N-甲基-N-異丙基色胺均係毒品危害防制條例第2條第2 項第
    3 款所列之第三級毒品，不得販賣或意圖販賣而持有，竟共
    同基於意圖營利販賣上開第三級毒品之犯意聯絡，以由蘇俞
    靜負責提供毒品及出面交易（使用門號0000000000號行動電
    話作為聯絡工具）、林曉涵負責對外張貼販毒訊息招攬顧客
    （使用門號0000000000號行動電話作為聯絡工具）之方式，
    共同販賣含有上開第三級毒品成分之咖啡包（下稱毒品咖啡
    包）。林曉涵遂於民國106 年10月20日12時31分許，在通訊
    軟體微信公開群組聊天室內，以暱稱「林嘎（紅唇圖案）」
    張貼內容為「急拋小藍有感飲料一次帶走算3000原價3500需
    要的私我」之訊息，暗示可與不特定買家洽談販售毒品事宜
    ，適新北市政府警察局新莊分局光華派出所員警蘇建穎於同
    日因執行網路巡邏勤務而發現，旋於同日17時48分許以上開
    通訊軟體喬裝買家（暱稱「雷少東」）與林曉涵聯繫，先與
    林曉涵談妥以新臺幣（下同）1300元之價格購買上開毒品咖
    啡包2 包，再與蘇俞靜聯繫約定隨後在新北市○○區○○街000 
    號前見面交易。嗣蘇俞靜於同日22時14分許，攜帶如附表編
    號1 所示之毒品咖啡包2 包到達上開約定地點與喬裝買家之
    蘇建穎見面，向蘇建穎收取價金1300元且交付上開毒品咖啡
    包後，經警表明身分當場逮捕，並扣得如附表編號1 、2 所
    示之物（價金1300元則已交還蘇建穎），蘇俞靜、林曉涵上
    述販賣第三級毒品之犯行因而未遂。蘇俞靜為警查獲後，供
    出前開販毒訊息係友人林曉涵所張貼，及提供林曉涵住址，
    警方即於同日晚間某時通知林曉涵到案說明，並扣得林曉涵
    所交付如附表編號3 所示之行動電話1 支。
二、案經新北市政府警察局新莊分局移送新北地檢署檢察官偵查
    起訴。
    理  由
壹、程序部分：
    本判決以下援引之審判外供述證據以及書證，本案當事人及
    辯護人均未爭執其證據能力（見本院卷第133至136、177至1
    81頁），而該等證據經本院審酌並無違法取得之情況，認為
    適宜做為證據，自應有證據能力。
貳、實體部分：
一、認定犯罪事實所憑之證據及理由：
    訊據被告固不否認蘇俞靜委由其於上開時、地以行動電話在
    通訊軟體「微信」刊登販賣毒品咖啡包訊息，嗣經警員蘇建
    穎喬裝買家與被告聯繫後，並與蘇俞靜聯絡且相約見面交付
    毒品咖啡包，蘇俞靜當場遭查獲之事實，惟否認有何共同販
    賣第三級之犯行，並辯稱：我沒有營利，也沒有拿到錢云云
    。辯護人辯稱：被告是協助蘇俞靜張貼廣告，沒有實際從事
    交易毒品之構成要件行為，又被告主觀上沒有營利意圖，不
    成立販賣毒品之共同正犯，另被告應有刑法第59條減刑之適
    用等詞。經查：
  ㈠由證人蘇建穎於偵訊時證稱：案發當時我執行網路巡邏，在
    微信支援版看到有暱稱「林嘎」之人，發布訊息「急拋小藍
    有感飲料，一次帶走算3000元，原價3500元，需要的私我」
    ，所以我透過微信與「林嘎」聯繫詢問廣告內容，「林嘎」
    說她只剩下2 ，我們用語音、文字聯繫，之後說好以1300元
    購買毒品咖啡包2 包，然後「林嘎」有傳送暱稱「靜」名片
    ，要我與「靜」聯繫，之後我與「靜」聯繫，「靜」與我相
    約在新北市○○區○○街000 號便利商店交易，我告知「靜」到
    了以後，蘇俞靜就將毒品咖啡包2 包交給我，並向我收取13
    00元，之後我表明身分，當場扣得毒品咖啡包2 包、手機1 
    支，並將1300元拿回，經我查看蘇俞靜的手機，發現她是暱
    稱「靜」，我問她「林嘎」為何人，蘇俞靜說她只是幫忙送
    ，販賣毒品的訊息不是她PO的，我請蘇俞靜協助我們，她就
    告訴我「林嘎」的住處，我前往林曉涵居所樓下找到她，並
    通知她來做筆錄，我們有看林曉涵的手機，她就是暱稱「林
    嘎」的人，蘇俞靜被查獲時，她有打給林曉涵，她有說錢收
    到如何拿給林曉涵等語（見新北地檢署106年度偵字第32576
     號偵查卷〈下稱偵卷〉第114至115、117 頁），互核證人即
    同案被告蘇俞靜於原審審理時具結證稱：被查獲那天，案發
    前我有和林曉涵講電話，一開始閒話家常，後來林曉涵說她
    沒有錢，我就跟她說我朋友有咖啡包，她說要問一下，再叫
    我去交易，我們在電話中沒有講到賣咖啡包如何計算價格及
    報酬，林曉涵有傳給我看她跟警察講的價錢，但我不知道她
    怎麼算價格的，廣告上的價錢也是林曉涵決定的，我不知道
    她怎麼決定，本件我可以免費拿到咖啡包，我沒有成本，林
    曉涵PO廣告的報酬要如何計算也沒有談到，因為我賣給警察
    就被抓了，我被抓了以後打電話跟林曉涵說要拿錢去給她，
    所以她才會被抓，林曉涵在微信裡說「是踩多少錢給我」就
    是在講這次交易要給林曉涵多少錢的意思等語相符（見原審
    卷第220至226頁），並有林曉涵（林嘎）與蘇建穎（雷少東
    ）之對話譯文、蘇俞靜（靜）與蘇建穎（雷少東）之對話譯
    文各1 份、微信畫面（林曉涵張貼販毒訊息畫面）照片1 張
    、新北市政府警察局新莊分局搜索扣押筆錄及扣押物品目錄
    表2份、查獲現場及扣案物照片共4 張、原審勘驗如附表編
    號2 、3 所示行動電話微信內容之勘驗筆錄各1 份、如附表
    編號3 所示行動電話畫面翻拍照片6 張、如附表編號2 所示
    行動電話畫面翻拍照片13張等資料在卷可參（見偵卷第25至
    35、37至45、51至59頁、原審卷第155至165、185至186、21
    9、245至257 頁），復有如附表所示之物扣案可稽，又附表
    編號1所示之物，經送臺北榮民總醫院鑑定，鑑定結果：亮
    藍色包裝袋咖啡包2包，檢出成分含有第三級毒品4-甲基甲
    基卡西酮、5-甲氧基-N-甲基-N-異丙基色胺成分（合計驗前
    淨重8.556 公克，取樣0.2555公克，驗餘淨重8.3005公克）
    ，有臺北榮民總醫院106 年11月30日北榮毒鑑字第C0000000
    號毒品成分鑑定書1 份在卷可佐（見偵卷第151頁），堪認
    被告與蘇俞靜確實有共同販賣含有前述第三級毒品成分之咖
    啡包2 包未遂之事實。
  ㈡至被告及其辯護人雖以前詞置辯。惟查：
  ⒈有關被告係因「沒錢」而願意在微信聊天室內張貼販毒訊息
     ，以販售蘇俞靜提供之毒品咖啡包之情，此據證人蘇俞靜
     證述如前，又觀之被告與蘇建穎於106年10月20日17時48分
     許間之對話譯文：「A：有哦。需要嗎。B：3000是幾個。A
     ：5。要嗎。B：自己打的還是公仔。新莊送嗎。A：自己打
     而且品質保證。 B：你打多少。我怕沒感覺。A：不會的，
     你很大隻？B：有些喝了無感。新莊送嗎。（林嘎傳送「靜
     」的好友訊息）A：抱歉飲料剩下1。剩2。B：2多少。A：
     要帶走嗎。B：好。A：算你1300。可。B：行。這麼搶首映
     。手。A：你就知道多讚了吧。B：多久能到。新莊區民安
     西路191號。A：你加我朋友。他跟你聊。行？B：嗯嗯。」
     ，有被告與警員蘇建穎之對話譯文在卷可佐（見偵卷第51
     至53頁），顯見被告與警員業已談妥交易毒品咖啡包之數
     量、價格之情，是其辯稱僅單純貼廣告云云，應係推諉卸
     責之詞，不足為採。
  ⒉證人蘇建穎於偵訊時亦證稱：蘇俞靜被查獲時，她有打給林
    曉涵，她有說錢收到如何拿給林曉涵等語（見偵卷第115頁
    ），佐以證人蘇俞靜曾於原審審理時證稱：林曉涵在微信裡
    說「是踩多少錢給我」就是在講這次交易要給林曉涵多少錢
    的意思等語（見原審卷第224頁），復有被告於106 年10月2
    0日21時13分許以微信向蘇俞靜詢問「是踩多少錢給我？」
    之行動電話對話畫面在卷足憑（見原審卷第256頁），綜觀
    上開情詞，足見被告林曉涵於本案中確係為圖獲取販賣毒品
    咖啡包之報酬，始會在微信聊天室內張貼販毒訊息，以販售
    被告蘇俞靜提供之毒品咖啡包，雖被告2 人於毒品交易完成
    前尚未約定雙方分得報酬之比例，亦不影響被告林曉涵為本
    案犯行時主觀上有營利（獲取報酬）意圖之認定。是被告辯
    稱：沒有營利意圖云云，亦不可採。
  ⒊承上，被告林曉涵主觀上既有營利意圖，客觀上復有參與販
     賣構成要件行為（即與買家談論交易數量、價格等交易條
     件之買賣磋商行為），其所為顯已構成販賣第三級毒品未
     遂罪。
  ⒋再查，本件用以販售之毒品咖啡包，係蘇俞靜無償取得，業
    據證人蘇俞靜於偵查及原審審理中坦承在卷（見偵卷第183
    頁、原審卷第224頁），則蘇俞靜取得販毒價金後，款項均
    為其與被告所得之利潤，可見被告與蘇俞靜為本案販毒犯行
    時主觀上確有營利意圖無疑。
  ㈢綜上所述，本件事證明確，被告上開販賣第三級毒品未遂之
    犯行已堪認定，應予依法論科。
二、論罪科刑：
  ㈠罪名：
    按4-甲基甲基卡西酮（4-MMC）、5-甲氧基-N-甲基-N-異丙
    基色胺均係毒品危害防制條例第2條第2 項第3 款所列之第
    三級毒品，依法不得販賣。被告與蘇俞靜雖已著手販賣第三
    級毒品行為之實施，惟未生販賣第三級毒品既遂之結果，其
    犯罪尚屬未遂，核其所為係犯同法第4 條第6 項、第3 項之
    販賣第三級毒品未遂罪。
  ㈡共犯：
    被告與蘇俞靜間，有犯意聯絡及行為分擔，均為共同正犯。
  ㈢刑之減輕：
  ⒈被告已著手於販賣第三級毒品犯行之實行而不遂，為未遂  
犯，爰依刑法第25條第2 項規定減輕其刑。
  ⒉按刑法第59條之規定，犯罪之情狀顯可憫恕，認科以最低度
    刑仍嫌過重者，得酌量減輕其刑，同法第57條規定，科刑時
    應審酌一切情狀，為科刑重輕之標準，於裁判上酌減其刑時
    ，應就犯罪一切情狀（包括刑法第57條所列舉之10款事項）
    ，予以全盤考量，審酌其犯罪有無可憫恕之事由，以為判斷
    。故適用第59條酌量減輕其刑時，並不排除第57條所列舉10
    款事由之審酌，惟其程度應達於確可憫恕，始可予以酌減（
    最高法院70年度第6 次刑事庭會議決議可資參照）。再者，
    同為販賣第三級毒品之人，其原因動機不一，犯罪情節未必
    盡同，或有大盤毒梟者，亦有中、小盤之分，甚或僅止於吸
    毒者友儕間為求互通有無之有償轉讓者亦有之，其販賣行為
    所造成危害社會之程度自屬有異，法律科處此類犯罪，所設
    販賣第三級毒品之法定最低本刑卻同為「七年以上有期 徒
    刑」，其法定刑不可謂不重。於此情形，倘依其情狀處以有
    期徒刑，即足以懲儆，並可達防衛社會之目的者，自非 不
    可依客觀之犯行與主觀之惡性二者加以考量其情狀，是否有
    可憫恕之處，適用刑法第59條之規定酌量減輕其刑，期使個
    案裁判之量刑，能斟酌至當，符合比例原則。本件被告販賣
    第三級毒品之數量不多、對象只有1人，此次價格為1300元
    ，此種從中賺取微利之交易型態，對社會造成之危害尚無從
    與販賣毒品之大盤、中盤毒梟相提並論，對社會之危害稍低
    ，倘論處毒品危害防制條例第4 條第2項之罪減刑後之法定
    最低本刑（即有期徒刑3 年6 月），就本案情形未免過苛，
    本院認被告犯罪情狀在客觀上尚足以引起一般人之同情，情
    堪憫恕，爰就被告所涉販賣第三級毒品之犯行，依刑法第59
    條規定酌減其刑。
三、撤銷改判之理由、科刑及沒收：
  ㈠撤銷改判之理由部分：
    本件原審認被告所為係犯販賣第三級毒品未遂罪，予以論罪
    科刑，固非無見。惟查：被告雖為本案犯行，然其販賣第三
    級毒品之數量不多、對象只有1人，此種從中賺取微利之交
    易型態，對社會造成之危害尚無從與販賣毒品之大盤、中盤
    毒梟相提並論，對社會之危害稍低，犯罪之情狀堪予憫恕，
    有情輕法重之情形，亦如前述，原審疏未引用刑法第59條酌
    減其刑，有罪刑不相當之虞，容有未當。被告上訴否認犯罪
    ，雖無理由，然其上訴以原審判決量刑過重，請求依刑法第
    59條酌減其刑等語，經核本件實有情輕法重情形，已如前述
    ，被告執此為由提起上訴，尚非無理由，且原審判決關於被
    告部分既有前揭可議之處，自屬無從維持，應由本院撤銷改
    判。
  ㈡科刑部分：
    本院爰以行為人之責任為基礎，審酌被告貪圖不法利益，在
    網路上販賣含有上開第三級毒品成分之咖啡包予不特定人，
    危害他人身心健康，並對社會治安造成潛在之危害，行為實
    有不當，惟念及本件販賣之毒品數量不多，兼衡被告智識程
    度、家庭與經濟狀況、犯罪之動機、目的、手段、所生危害
    等一切情狀，量處如主文第2 項所示之刑，以資懲儆。
  ㈢沒收部分：
  1.扣案如附表編號1 所示之毒品咖啡包2 包，係被告於本案中
    販賣之第三級毒品，屬違禁物，不問屬於犯罪行為人與否，
    均應依刑法第38條第1 項規定宣告沒收。至因鑑驗用罄部分
    ，既已滅失，自無庸併予宣告沒收，附此敘明。
  2.扣案如附表編號2 、3 所示之行動電話2 支，均係供被告與
    蘇俞靜犯販賣第三級毒品未遂罪所用之物，已如前述，亦應
    依毒品危害防制條例第19條第1 項規定，不問屬於犯罪行為
    人與否，均宣告沒收。
據上論斷，應依刑事訴訟法第369條第1項前段、第364條、第299
條第1項前段，毒品危害防制條例第4 條第6項、第3項、第19條
第1 項，刑法第11條、第28條、第25條第2 項、第59條、第38條
第1項，判決如主文。
本案經檢察官張君如提起公訴，檢察官林黛利到庭執行職務。
中    華    民    國    109   年    1     月    16    日
                  刑事第七庭  審判長法  官  孫惠琳
                                    法  官  戴嘉清
                                    法  官  連雅婷
以上正本證明與原本無異。
如不服本判決，應於收受送達後20日內向本院提出上訴書狀，其
未敘述上訴之理由者並得於提起上訴後20日內向本院補提理由書
（均須按他造當事人之人數附繕本）「切勿逕送上級法院」。
                                    書記官  潘文賢
中    華    民    國    109   年    1     月    17    日
附表：
   編號       物  品  名  稱  、  數  量   備    註  1 含有第三級毒品4-甲基甲基卡西酮、5-甲氧基-N-甲基-N-異丙基色胺成分之咖啡包2包（合計驗前淨重8.556 公克，驗餘淨重8.3005公克） 外觀為亮藍色包裝袋，內有咖啡粉末  2 門號0000000000號行動電話（含該門號SIM卡1 枚）1 支 蘇俞靜持用  3 門號0000000000號行動電話（含該門號SIM卡1 枚）1 支 林曉涵持用 
附錄本案論罪科刑法條全文：
毒品危害防制條例第4條：
製造、運輸、販賣第一級毒品者，處死刑或無期徒刑；處無期徒
刑者，得併科新臺幣 2 千萬元以下罰金。
製造、運輸、販賣第二級毒品者，處無期徒刑或 7 年以上有期
徒刑，得併科新臺幣 1 千萬元以下罰金。
製造、運輸、販賣第三級毒品者，處 7 年以上有期徒刑，得併
科新臺幣 7 百萬元以下罰金。
製造、運輸、販賣第四級毒品者，處 5 年以上 12 年以下有期
徒刑，得併科新臺幣 3 百萬元以下罰金。
製造、運輸、販賣專供製造或施用毒品之器具者，處 1 年以上
7 年以下有期徒刑，得併科新臺幣 1 百萬元以下罰金。
前五項之未遂犯罰之。